臺灣士林地方法院刑事判決　　　　　　　　　　　　九十年度易字第四五四號
　　公　訴　人　臺灣士林地方法院檢察署檢察官
　　被　　　告　戊○○
　　　　　　　　丁○○
右列被告因傷害案件，經檢察官提起公訴（八十九年度偵字第六四五八、六一九五號
），本院判決如左：
    主  文
戊○○連續傷害人之身體，處有期徒刑陸月，如易科罰金，以參佰元折算壹日。
丁○○無罪。
    事  實
一、戊○○於民國八十八年八月二十八日、八十八年九月六日、八十九年一月二十七
    日，在台北市○○區○○路三段一八七巷九弄一號二樓住處等地，因與女友邱明
    瑩發生爭吵，竟基於概括犯意，出手拉扯、毆打邱明瑩，分別致其受有眼睛周圍
    瘀傷及手臂瘀傷、抓傷等傷害，至八十九年四月十五或十六日，在台北市○○區
    ○○路三段一八七巷九弄一號二樓住處，又因與邱明瑩爭吵，復基於同前概括犯
    意，出手拉扯、毆打邱明瑩，致其受有左上臂瘀傷一處、右上臂肘窩瘀傷一處三
    ｘ三公分、左小腿瘀傷一處、右大腿內側瘀傷一處、右膝蓋瘀傷一處、右小腿內
    側近膝蓋處瘀傷一處三‧五ｘ三‧五公分等傷害。
二、案經邱明瑩之母乙○○訴由台北市政府警察局內湖分局報請臺灣士林地方法院檢
    察署檢察官偵查後提起公訴。
    理  由
壹、有罪部分
一、右揭犯罪事實，訊據被告戊○○於本院審理中固承認因與被害人邱明瑩爭吵，雙
    方因激動而有拉扯之行為，伊在八十九年四月十六日前幾天有打邱明瑩一巴掌，
    打完後有拉扯，瘀腫是雙方拉扯時才造成，但否認像外面的人打架那種打法毆打
    邱明瑩，辯稱邱明瑩很容易瘀青，撞到桌角就會瘀青等語。經查︰（一）被害人
    邱明瑩於八十八年、八十九年間曾有眼睛周圍瘀傷及手臂瘀傷、抓傷等多次受傷
    情形，業據證人己○○、甲○○、丙○○於審理中證述在卷，又被害人邱明瑩於
    八十九年四月十九日在國泰綜合醫院時，左上臂有一大塊瘀青之受傷情形，亦據
    證人羅苙潔（即庚○○）於審理中證述在卷可稽。又被害人邱明瑩於八十九年四
    月二十五日死亡，於檢察官外勤相驗時，發現其身上有左上臂瘀傷一處、左小腿
    瘀傷一處、右大腿內側瘀傷一處、右膝蓋瘀傷一處、右上臂肘窩瘀傷一處三ｘ三
    公分、右小腿內側近膝蓋處瘀傷一處三‧五ｘ三‧五公分等傷害，有台灣士林地
    方法院檢察署驗斷書、法務部法醫研究所八九法醫所醫鑑字第○五一三號鑑定書
    可稽。（二）查被害人邱明瑩前揭受傷情形，邱明瑩曾說係遭被告戊○○毆打所
    致，亦據證人己○○、甲○○、丙○○、羅苙潔於審理中結證在卷，又邱明瑩於
    八十九年四月十七日在國泰綜合醫院精神科治療中陳述曾遭男友（即被告戊○○
    ）毆打多次，前幾天才被打得烏青等語，有該院病歷在卷可稽。按邱明瑩已經死
    亡，本院無從透過直接言詞審理程序令邱明瑩到庭具結作證，前揭證人證述與病
    歷記載被害人之言詞，應認具有證據能力，附此敘明。（三）事實上被告戊○○
    於審理中亦承認常與被害人邱明瑩爭吵，有拉扯之情形。於八十九年四月二十五
    日檢察官相驗邱明瑩屍體當時，檢察官訊問被告戊○○「她身上傷痕何來？」，
    被告戊○○即承認「之前警察於四月十五、十六號左右來過兩次，我曾打她」，
    有台灣士林地方法院檢察署八十九年度相字第二六○號相驗卷宗可稽。（四）又
    查，告訴人提出之邱明瑩日記本，審理中經提示被告戊○○辨識，其亦認應是邱
    明瑩之筆跡。詳閱該日記內容，在八十八年八月二十八日邱明瑩記載「一早起來
    就和he又大吵一架，he莫名其妙又動手打我」，在八十八年九月七日記載「昨休
    假，陪公（指被告戊○○）送傳騆去坐火車，he要當兵，but晚上卻大吵了一架
    ，sister都在，he又動手打我」，在八十九年一月二十八日記載「昨sleep公（
    指被告戊○○）home，又吵架，又打我」，有扣案日記本可稽，按該日記係被害
    人私密性之記載，記載之時應無公開的打算，因被害人已於八十九年四月二十五
    日死亡，始由告訴人於審理中提出，其記載內容應有高度之真實性。（五）再以
    證人甲○○證稱「一開始，邱明瑩只是隱瞞被告戊○○打她的事情，是怕我們對
    被告戊○○印象不好」，又被害人邱明瑩於八十九年四月二十日在國泰綜合醫院
    精神科治療中，亦陳述其很愛男友（即被告戊○○），男友也很愛她，只是男友
    比較大男人主義，而自己偶而會亂發脾氣等語，有該院病歷在卷可稽，甚至在八
    十九年四月二十五日自殺前，邱明瑩仍寫下「我有說過我愛你嗎？沒有。我愛你
    ，仍然愛嗎？永遠愛，來生再見了」，有該字條在前述相驗卷宗內可稽，足認被
    害人邱明瑩愛戀被告戊○○甚深，應無向他人誣指被告戊○○傷害伊之可能。（
    六）綜合以上證據，足認被告戊○○確有多次傷害被害人邱明瑩之犯行，事證既
    已明確，應依法論科。
二、核被告戊○○所為，係犯刑法第二百七十七條第一項之傷害罪。其多次傷害犯行
    ，時間緊接，所犯構成要件相同之罪，應係基於概括犯意所為，為連續犯，應依
    刑法第五十六條規定以一罪論，並加重其刑。其中被告戊○○在八十八年八月二
    十八日、八十八年九月六日、八十九年一月二十七日之傷害犯行，雖未據起訴，
    然經公訴檢察官於審理中補充擴張犯罪事實，查其亦與本件起訴事實有連續犯之
    裁判上一罪關係，為起訴效力範圍所及，本院自應一併審理，附此敘明。爰審酌
    被告之品行、犯罪之動機、目的、手段及被告犯罪後之態度等一切情狀，量處如
    主文所示之刑，並諭知易科罰金之折算標準。
貳、無罪部分
一、公訴意旨略以：被告丁○○係戊○○之父親，於八十九年三月某日，在台北市○○區○○路三段一八七巷九弄一號二樓住處，因向被害人邱明瑩索錢花用未著，
    遂基於普通傷害之犯意，以皮帶甩打邱明瑩，致邱明瑩背部受有條狀形傷害，因
    認被告丁○○涉有刑法第二百七十七條第一項之傷害罪嫌等語。
二、按犯罪事實應依證據認定之，無證據不得推定其犯罪事實。又不能證明被告犯罪
    者，應諭知無罪之判決，刑事訴訟法第一百五十四條、第三百零一條第一項分別
    定有明文。
三、公訴人認被告丁○○涉有傷害罪嫌，無非係以告訴人乙○○之指訴，證人甲○○
    、羅苙潔、己○○、丙○○之證詞為據。訊據被告丁○○則堅詞否認有傷害被害
    人邱明瑩之事實。經查︰（一）告訴人乙○○指訴被告丁○○傷害邱明瑩部分，
    並非告訴人直接接觸之事實，而係根據他人間接轉述之內容，所陳尚難認有證據
    能力。又證人甲○○於審理中，證稱邱明瑩曾告訴伊被告丁○○曾推她，但邱明
    瑩並沒有說有受傷等語，並不能證明被告丁○○有傷害邱明瑩之事實。（二）證
    人己○○於審理中證稱邱明瑩在八十九年三、四月曾打電話給伊，當時邱明瑩已
    經離職，邱明瑩說因為被被告丁○○用皮帶打傷，所以不敢去上班等語；證人羅
    苙潔於審理中則證稱伊在四月十九日在國泰醫院內湖分院保護室，曾幫邱明瑩脫
    衣服，在其背上有看到細細的傷痕，不規則之條狀（方向不規則），長的約有十
    五公分，短的有七、八公分，寬度約有一公分寬，有新傷及舊傷，這條狀傷痕有
    點紅紅的，類似刮痧後紫紅色，有的比較深，有的比較淺，伊問邱明瑩，邱明瑩
    說是被告丁○○打的等語；證人丙○○於審理中則證稱伊在八十九年二、三月，
    邱明瑩去找伊，伊不小心碰到邱明瑩的背，邱明瑩說痛，伊就在路上掀開邱明瑩
    衣服，位置在腰的部分（背後腰的上面一點），有一條一條的傷痕，有紅腫，類
    似被鞭打抽的感覺，有長有短，邱明瑩說是被被告丁○○打的等語。查證人羅苙
    潔與丙○○均證稱親眼看到邱明瑩背上有條狀傷痕，證人己○○則未親眼看到邱
    明瑩有傷，惟三名證人所指被害人邱明瑩受傷時間均不相同，其受傷之事實並不
    能相互比對查核。（三）又查，被害人邱明瑩於八十九年四月二十五日死亡，於
    檢察官外勤相驗時，其屍體外觀雖發現四肢有多處瘀血，但背部僅有屍斑，有台
    灣士林地方法院檢察署驗斷書可稽，於解剖前依肉眼觀察，其胸部無異常，背部
    呈現屍斑，亦有法務部法醫研究所八九法醫所醫鑑字第○五一三號鑑定書可稽，
    均未發現邱明瑩背部有受傷或瘀血之情形，應認於八十九年四月二十五日被害人
    邱明瑩死亡前相當時日內，其並無背部受傷之情形。（四）再查，告訴人提出之
    邱明瑩日記本，詳閱其內容，並無遭到被告丁○○傷害之記載，有扣案之日記本
    可稽。（五）至於公訴意旨認被告丁○○向被害人邱明瑩索錢花用未著乙節，訊
    據被告丁○○則堅詞否認，經查，被告丁○○於第一銀行內湖分行與華僑銀行內
    湖分行中，在八十八年下半年以至八十九年初，固然幾乎沒有存款，有該二銀行
    之出入往來明細帳表在卷可稽，然尚不得據此推測被告丁○○有公訴意旨所指之
    事實。再者，依前開邱明瑩日記本之內容，並無被告丁○○向伊索錢花用之記載
    ，反而多有「No money」及抱怨自己不會穿衣服、別再亂花錢了之記載，有扣案
    日記本可稽。（六）綜上所述，本件對於被告丁○○不利之證據，只有三名間接
    人證，並無直接人證或物證可資為憑。就證人己○○、羅苙潔、丙○○所證內容
    而言，其固均證稱曾在不同時間空間分別直接聽到被害人邱明瑩陳述遭到被告丁○○打傷之事實，但對於被告丁○○在何時何地以如何手段傷害邱明瑩之細節，
    則均無法說明，更由於三名證人所指被害人邱明瑩受傷之時間均不相同，相互之
    間無從比對查核其真實性，本院實難據以獲得高度之確信。再者，三名證人都只
    是間接轉述被害人邱明瑩的說法，縱然採信證人所述內容，關鍵的問題仍在於邱
    明瑩該說法本身之可信度。公訴人詰問證人時，證人甲○○固證稱邱明瑩不會騙
    人，證人丙○○亦證稱邱明瑩不會說謊，如她不想說的話也不會說謊，而是不說
    話，當如果她說的話就是真的等語，惟查，證人只是證述對於邱明瑩之一般印象
    ，但就邱明瑩與被告丁○○間關係如何，何以邱明瑩就被告丁○○之陳述必然可
    信，並無具體個別之事實可以提出佐證，按證人甲○○、丙○○均為被害人邱明
    瑩之好友，情感偏好上傾向被害人，僅依其一般性印象，尚不足以積極證明該指
    訴事實之真實性。更何況被害人邱明瑩曾因精神上症狀及服用不明藥物等自殺事
    由，於八十八年、八十九年多次入院治療，有國泰綜合醫院病歷影本一冊在卷可
    稽，依該院精神科八十八年十二月二十二日診療之病歷記載，邱明瑩有「疏離」
    、「憂鬱」、「緊張」、「焦慮」、「興趣降低」、「攻擊行為」、「自殺企圖
    」、「行為遲滯」、「退縮行為」、「罪惡妄想」、「無價值感」、「無助感」
    、「自殺意念」、「判斷力不正常」等等精神狀態，至八十九年四月十六日入院
    後，邱明瑩仍有「有戒心」、「敵視」、「多疑」、「生氣」、「情緒易變」、
    「易受激惹」、「激躁不安」、「攻擊行為」、「破壞行為」、「自我傷害」、
    「自殺企圖」、「判斷力不正常」、「注意力不正常」等等精神狀態，有國泰綜
    合醫院精神科病歷可稽。又被告丁○○自承反對邱明瑩與戊○○繼續交往，平日
    亦不與邱明瑩交談，證人甲○○亦證稱邱明瑩曾說要討好被告丁○○，但不知為
    何被告丁○○都很凶等語，而邱明瑩於八十八年八月二十八日之日記中亦記載戊○○之父親即被告丁○○等家人皆以歧視、異樣眼光看伊，伊好似陌生人，每個
    人都討厭伊，不接受伊等語，顯見邱明瑩與被告丁○○相處關係並不好，邱明瑩
    毋庸在意他人對被告丁○○有無負面印象。是以，對於被告丁○○所涉打傷邱明
    瑩之犯罪嫌疑，單單以證人所呈現邱明瑩指訴內容為據，實難令人達到全無合理
    懷疑之確信。
四、綜上所述，公訴意旨所據證據所為之證明，並未達到於通常之人均不致有所懷疑
    ，得確信其為真實的程度，尚難遽為被告丁○○有罪之判斷，揆諸前述規定，既
    不能證明被告丁○○犯罪，自應諭知無罪之判決。
據上論斷，應依刑事訴訟法第二百九十九條第一項前段、第三百零一條第一項，刑法
第五十六條、第二百七十七條第一項、第四十一條第一項前段，罰金罰鍰提高標準條
例第一條前段、第二條，判決如主文。
本案經檢察官蘇佩鈺到庭執行職務。
中      華      民      國      九十一      年    六    月      七      日
                                  臺灣士林地方法院刑事第一庭
                                      法  官  高  愈  杰
右正本證明與原本無異。
如不服本判決，應於判決送達後十日內，向本院提出上訴狀。
                                      書記官  蘇  彥  宇
中      華      民      國      九十一      年    六    月      十      日
附錄本案論罪科刑法條全文：
刑法第二百七十七條第一項：
傷害人之身體或健康者，處三年以下有期徒刑，拘役或一千元以下罰金。
